【裁判字號】    99,抗,245
【裁判日期】    991203
【裁判案由】    選派檢查人
【裁判全文】
臺灣板橋地方法院民事裁定               99年度抗字第245號
抗  告  人  勝旭興業股份有限公司
法定代理人  蔡榮蔚
相  對  人  蔡宗訓
上列當事人間請求選派檢查人事件，抗告人對於民國99年9月30
日本院裁定提起抗告，本院裁定如下：
    主  文
抗告駁回。
抗告費用新臺幣壹仟元由抗告人負擔。
    理  由
一、按繼續1 年以上，持有已發行股份總數百分之三以上之股東
    ，得聲請法院選派檢查人，檢查公司業務帳目及財產情形，
    公司法第245條第1項定有明文，並依同法第110條第3項規定
    ，於有限公司準用之。次按，公司法第245條第1項所定聲請
    選派檢查人之規定，除具備繼續1年以上，持有已發行股份
    總數3%之股東之要件，別無其他資格之限制（最高法院89年
    度台抗字第660號裁定要旨參照）。股份有限公司之股東為
    行使公司法所賦予之單獨股東權或少數股東權，時有必要直
    接檢查公司業務帳目及財產情形，因此，公司法乃於第245
    條第1項賦予少數股東對公司業務及財產狀況之檢查權。又
    為防止少數股東濫用此一權利，公司法嚴格其行使要件，股
    東需持股達已發行總股份數量3%以上，且必須向法院聲請選
    派檢查人，檢查內容並以「公司業務帳目及財產情形」為限
    ，是立法上，已就行使檢查權對公司營運所造成之影響，與
    少數股東權益之保障間，加以斟酌、衡量。從而，倘股東具
    備繼續1年以上持有已發行股份總數3%以上之要件，其聲請
    法院選派檢查人，對公司業務帳目及財產狀況為檢查，公司
    即有容忍檢查之義務。
二、抗告意旨略以：抗告人為小型企業，營運雖年年入不敷出，
    仍有委請會計師處理公司帳目，以公正表達財務狀況，至98
    年間始因財務困難停止委託。在公司財務困難之情形下，本
    件檢查人檢查之費用實已造成公司之負擔，在公司損益係由
    股東分擔之前提下，相對人權利之行使，已損害公司其他股
    東之權益，而有民法第148 條第1 項規定之權力濫用情形。
    且抗告人長期為公司董事及股東，可隨時閱覽檢查財務報表
    ，如於閱覽後發現瑕疵或不實，亦得再聲請選派檢查人，抗
    告人捨此不為，逕為選派檢查人之聲請，不符經驗法則，亦
    屬濫用司法資源之行為。故相對人之聲請，無益於公司維持
    營運，且係濫用股東之查帳職權，應駁回其聲請等語。
三、經查，公司法第245 條第1 項所定聲請選派檢查人之規定，
    除具備繼續1 年以上，持有公司已發行股份總數百分之3 股
    份之要件外，別無其他資格之限制。本件相對人具有抗告人
    之股東身分，且繼續1年以上持有抗告人發行股份總數11.66
    ％之股份，有公司變更登記表、股東名簿等件在卷足憑（見
    原審卷第7至9頁），抗告人亦不爭執，應認已符合聲請法院
    選派公司檢查人之條件，自非不得為本件之聲請。且少數股
    東權之行使，亦不因相對人本身是否參與公司之經營管理而
    受影響，是抗告人辯稱相對人為公司之董事，隨時得閱覽檢
    查財務報表，其聲請選派檢查人檢查抗告人公司財務及業務
    帳目等資料非屬必要云云，即非可採。再者，相對人聲請選
    派檢查人，係本於股東共益權之行使，並未於短期間內重複
    、多次為之，難認有何濫用情事，且檢查人之選派，僅係公
    司帳目、財產之稽核，公司如依法定程序建立健全之財務制
    度，通常情形本不致因檢查人之稽核而受影響，抗告人復未
    舉證公司正常營運將因檢查人之選派及行使職權而生如何影
    響之具體情事，其認相對人本件聲請係浪費司法資源、濫用
    權利云云，亦不足取。
四、據上論結，本件抗告為無理由，爰依非訟事件法第21條第2
    項、第24條第1 項、第46條，民事訴訟法第495 條之1 第1
    項、第449 條第1 項、第78條，裁定如主文。
中    華    民    國    99    年    12    月    3    日
                  民事第三庭  審判長法  官  陳財旺
                                    法  官  邱靜琪
                                    法  官  張紫能
以上正本證明與原本無異。
如不服本裁定，僅得於收受本裁定正本送達後10日內，以適用法
規顯有錯誤為理由，向本院提出再抗告狀（須附繕本一份及繳納
再抗告裁判費新臺幣1,000 元）。再抗告時應提出委任律師或具
有律師資格之人之委任狀；委任有律師資格者，另應附具律師資
格證書及釋明委任人與受任人有民事訴訟法第466 條之1 第1 項
但書或第2 項所定關係之釋明文書影本。
中    華    民    國    99    年    12    月    3     日
                                    書記官  蔡佳容

司法院資訊處製作；財團法人民間司法改革基金會備份。
